【裁判字號】    97,訴,2440
【裁判日期】    970918
【裁判案由】    毒品危害防制條例
【裁判全文】
臺灣板橋地方法院刑事判決              97年度訴字第2440號
公  訴  人  臺灣板橋地方法院檢察署檢察官
被      告  甲○○
上列被告因毒品危害防制條例案件，經檢察官提起公訴（97年度
毒偵字第3402號），因被告為有罪陳述，經本院聽取當事人意見
後，以裁定依簡式審判程序審判，判決如下：
    主  文
甲○○施用第一級毒品，累犯，處有期徒刑壹年拾月，扣案之第
一級毒品海洛因淨重參拾捌點貳伍公克，均沒收銷燬之，扣案之
塑膠包裝袋肆只，均沒收；又施用第二級毒品，累犯，處有期徒
刑陸月，扣案之第二級毒品甲基安非他命淨重零點貳捌零捌公克
，沒收銷燬之，扣案之塑膠包裝袋壹只，沒收。應執行有期徒刑
貳年貳月，扣案之第一級毒品海洛因淨重參拾捌點貳伍公克、第
二級毒品甲基安非他命淨重零點貳捌零捌公克，均沒收銷燬之，
扣案之塑膠包裝袋共伍只，均沒收。
    事  實
一、甲○○曾於民國87年間因施用毒品案件，經臺灣士林地方法
    院裁定送觀察、勒戒，經勒戒結果，被判定無繼續施用毒品
    傾向，87年10月9 日釋放出所，並經臺灣士林地方法院檢察
    署檢察官以87年度偵字第8638號為不起訴處分確定。88年間
    ，又因施用毒品案件，經臺灣士林地方法院裁定送觀察、勒
    戒，經勒戒結果，被判定有繼續施用毒品傾向，經同法院依
    檢察官之聲請，裁定送強制戒治，經執行後，經同法院裁定
    停止戒治付保護管束，嗣又經撤銷停止戒治再付執行，89年
    8 月28日執行完畢。甲○○並因上開裁定送強制戒治之同一
    施用毒品案件，經臺灣士林地方法院判處有期徒刑6 月確定
    ，89年12月2 日執行完畢。90年間，甲○○復因傷害案件，
    經臺灣士林地方法院判處有期徒刑4 月，嗣經上訴駁回確定
    ，91年間，其又因妨害家庭案件，經臺灣臺北地方法院判處
    有期徒刑4 月，嗣經上訴駁回確定；其上開二有期徒刑，經
    臺灣高等法院裁定定應執行刑有期徒刑7 月確定，92年7 月
    22日執行完畢。甲○○又於94年間，因持有毒品案件，經本
    院判處有期徒刑4 月確定，94年9 月9 日執行完畢。95年間
    ，甲○○因其於94年5 月20日起至同年12月13日止之施用第
    一級毒品海洛因行為，及於94年5 月17日起至同年12月13日
    止之施用第二級毒品甲基安非他命行為，經本院判處有期徒
    刑7 月、7 月，定應執行刑有期徒刑1 年，嗣經上訴駁回確
    定，後經裁定減刑為有期徒刑各3 月又15日，定應執行刑有
    期徒刑6 月確定。96年間，其又因施用第一級毒品及施用第
    二級毒品案件，經本院判處有期徒刑1 年、8 月，減為有期
    徒刑6 月、4 月，定應執行刑有期徒刑9 月，嗣經上訴駁回
    確定。甲○○另因96年7 月17日之施用第一級毒品海洛因及
    96 年7月14日或15日某時之施用第二級毒品甲基安非他命行
    為，經臺灣高等法院於97年5 月8 日，以97年度上訴字第10
    59號判決，判處各有期徒刑10月、4 月，定應執行刑有期徒
    刑1 年，嗣經上訴駁回確定。
二、甲○○猶不知悛悔，明知毒品海洛因屬毒品危害防制條例規
    定禁止持有、施用之第一級毒品（下簡稱：海洛因），並明
    知毒品甲基安非他命屬毒品危害防制條例規定禁止持有、施
    用之第二級毒品（下簡稱：安非他命），竟分別基於施用海
    洛因及施用安非他命之犯意，於97年3 月30日18時至19時許
    ，在其位於臺北縣三重市○○街12號7 樓之1 之居處，以將
    海洛因粉末摻入香煙再點燃香煙加以吸用之方式，施用海洛
    因1 次；並於當日18時至19時許，在其上開居處，以將安非
    他命結晶體置於玻璃球吸食器內點火燃燒使之產生煙霧再吸
    用之方式，施用安非他命1 次。嗣於30日當日21時21分許，
    為警在三重市○○路○ 段42號1 樓樓梯口處查獲，並經警徵
    得甲○○之同意對其身體執行搜索，在其身上扣得屬其所有
    之海洛因3 包，後又經徵得甲○○之同意，由其帶同警員至
    其位於三重市○○街○ 段42號4 樓租處搜索，在該處扣得屬
    甲○○所有之海洛因1 包（上述共4 包海洛因嗣經送鑑定，
    共淨重38.25 公克），甲○○再帶同警員至其位於臺北縣三
    重市○○街12號7 樓之1 居處，經警徵得甲○○之同意執行
    搜索，在該處扣得屬甲○○所有之安非他命1 包（該包安非
    他命原淨重0. 2810 公克，驗餘淨重0.2808公克）。甲○○
    於同年月31 日16 時44分許至18時14分許之警詢中，經警徵
    得其同意採取其尿液，經送鑑定結果，證實呈海洛因代謝物
    之嗎啡陽性反應及（甲基）安非他命陽性反應。
三、案經臺北縣政府警察局報由臺灣板橋地方法院檢察署檢察官
    偵查起訴。
    理  由
一、前揭事實業據被告甲○○於警詢、偵查、本院審理時坦承不
    諱，而被告於上開警詢中經警採取之尿液，經送臺灣檢驗科
    技股份有限公司，以EIA 酵素免疫分析法初步檢驗，並以GC
    /MS 氣相層析質譜儀法確認檢驗，證實呈嗎啡陽性及（甲基
    ）安非他命陽性反應，亦有臺北縣政府警察局刑警大隊偵辦
    毒品危防制條例案被移送人姓名代碼對照表、上開公司濫用
    藥物尿液檢驗報告各1 份在卷可稽（見毒偵卷第42、84頁）
    。再被告為警於上揭時地查獲時，經警在其身上扣得海洛因
    3 包，後經被告帶同警員至被告位於三重市○○街○ 段42號
    4 樓租處搜索，經警在該處扣得海洛因1 包，被告又再帶同
    警員至被告位於臺北縣三重市○○街12號7 樓之1 居處搜索
    ，經警在該處扣得安非他命1 包之事實，亦有卷附之搜索扣
    押筆錄、扣押物品目錄表、自願受搜索同意書共3 份，及查
    獲海洛因、安非他命之照片可證（附於毒偵卷第16至33、37
    至41頁）。再扣案之海洛因共4 包，經送法務部調查局濫用
    藥物實驗室，以化學呈色法、氣相層析質譜儀分析法檢驗，
    合計淨重38.25 公克，確含毒品海洛因成分，有該室97 年4
    月25日調科壹字第09723020870 號鑑定書1 份在卷可證（見
    毒偵卷第95頁），另扣案之白色透明結晶1 包，經送交通部
    民用航空局航空醫務中心鑑定，經該中心以GC/MS 氣相層析
    質譜儀法檢驗，原淨重0.2810公克，取樣0.0002公克，餘淨
    重0.2808公克，檢出甲基安非他命成份，亦有該中心97年4
    月10日航藥鑑字第0971943 號毒品鑑定書1 份在卷可考（附
    於毒偵卷第85頁）。又參諸海洛因於人體內會代謝成嗎啡，
    因此涉嫌海洛因之吸食者係檢驗其尿液中之嗎啡反應等情，
    此為本院職務上已知之事實，被告亦供承其施用者為海洛因
    ，且扣案毒品物亦證實為海洛因，則被告所施用之與嗎啡有
    關之毒品係為海洛因之事實，亦應堪以認定。綜上，被告自
    白核與事實相符，其施用海洛因及施用安非他命之犯行，均
    洵堪認定。
二、論罪科刑：
    (一)按犯毒品危害防制條例第10條之罪者，檢察官應聲請法院
      裁定令被告入勒戒處所觀察、勒戒，其期間不得逾2 月；
      觀察、勒戒或強制戒治執行完畢釋放後，5 年內再犯同條
      例第10條之罪者，檢察官應依法追訴，毒品危害防制條例
      第20條第1 項、第23條第2 項分別定有明文。查被告前曾
      因施用毒品案件，經法院先後裁定送觀察、勒戒、強制戒
      治及判刑之紀錄，如事實欄一所示，有臺灣高等法院被告
      前案紀錄表及相關判決在卷足稽，依最高法院95年度第7
      次刑事庭會議決議之意旨，被告於其強制戒治執行完畢5
      年內，有再犯（含三犯以上）施用毒品案件，且經法院判
      刑確定，其於再犯之施用毒品案件發生後5 年內，又犯
      本件施用毒品罪，其本案犯罪之訴追條件已具備，合先敘
      明。
    (二)查海洛因係毒品危害防制條例第2 條第2 項第1 款所定之
      第一級毒品，核被告先後二次施用海洛因之行為，均係犯
      毒品危害防制條例第10條第1 項之施用第一級毒品罪。被
      告施用海洛因時之持有海洛因行為，為高度之施用行為所
      吸收，不另論罪。次查安非他命屬毒品危害防制條例第2
      條第2 項第2 款規定之第二級毒品。核被告施用安非他命
      之行為，係犯毒品危害防制條例第10條第2 項之施用第二
      級毒品罪。被告施用安非他命時之持有行為，亦為高度之
      施用行為所吸收，不另論罪。被告所為施用海洛因及施用
      安非他命之犯行，均應分論併罰。
    (三)被告有事實欄一所示之有期徒刑執行完畢之紀錄，有臺灣
      高等法院被告前案紀錄表1 份在卷可稽，被告於5 年內再
      故意犯本件有期徒刑以上之上揭二罪，依刑法第47條第1
      項之規定，均構成累犯，皆應加重其刑。
    (四)茲審酌被告有施用毒品犯罪之前科，曾因施用毒品案件，
      經送觀察、勒戒及多次判刑，詳如事實欄一所示，有臺灣
      高等法院被告前案紀錄表及相關判決在卷可憑，其猶不知
      悛悔，為本案犯行，且斟酌其本案被查獲之海洛因高達38
      .25 公克，異乎尋常，被告供稱：係自己購入全供自己施
      用之用云云，惟不論其購入之真意如何，購入如此大量之
      海洛因亦顯見被告根本無視於先前法院之處分及判刑，其
      毫無悔悟之心可言，而單由其持有毒品海洛因數量觀之，
      亦應對其本案施用第一級毒品犯行從重量刑等一切情狀，
      分別量處如主文所示之刑，並定其應執行刑。
    (五)扣案之毒品海洛因共淨重38.25 公克、毒品甲基安非他命
      驗餘餘重0.2808公克，屬被告持有中查獲之第一級毒品及
      第二級毒品，依毒品危害防制條例第18條第1 項前段規定
      ，宣告沒收銷燬之。扣案之用以包裝上開毒品海洛因之塑
      膠袋3 只及用以包裝毒品甲基安非他命之塑膠袋1 只，屬
      被告所有供其各持有該等毒品之用，為被告供承在卷，依
      刑法第38條第1 項第2 款規定宣告沒收。至於另在大智街
      上址扣案之攪拌器一個，被告並未承認係供其施用毒品之
      用，且該物與在同址被查獲之扣案毒品（安非他命）非在
      同一地點扣得，此見卷附之扣押物品目錄表記載自明（見
      毒偵卷第33頁），復非屬違禁物，又可供其他正常用途使
      用，本院認無宣告沒收之必要，於此敘明。
據上論斷，應依刑事訴訟法第273 之1 第1 項、第299 條第1 項
前段，毒品危害防制條例第10條第1 項、第2 項、第18條第1 項
前段，刑法第11條前段、第47條第1 項、第38條第1 項第2 款、
第51條第5 款，判決如主文。
本案經檢察官楊大智到庭執行職務。
中    華    民    國    97    年    9     月    18    日
                  刑事第一庭    法  官  王復生
上列正本證明與原本無異。
如不服本判決，應於判決送達後十日內敘明上訴理由，向本院提
出上訴狀（應附繕本），上訴於臺灣高等法院。
                                書記官  張惠芳
中    華    民    國    97    年    9     月    18    日
附錄本案論罪科刑法條全文：
毒品危害防制條例第10條
施用第一級毒品者，處 6 月以上 5 年以下有期徒刑。
施用第二級毒品者，處 3 年以下有期徒刑。


司法院資訊處製作；財團法人民間司法改革基金會備份。
